【裁判字號】    99,交訴,70
【裁判日期】    990809
【裁判案由】    過失致死
【裁判全文】
臺灣臺北地方法院刑事判決              99年度交訴字第70號
公  訴  人  臺灣臺北地方法院檢察署檢察官
被      告  乙○○
上列被告因過失致死案件，經檢察官提起公訴（99年度偵字第12
076號），本院判決如下：
    主  文
乙○○犯業務過失致死罪，處有期徒刑陸月，如易科罰金，以新
臺幣壹仟元折算壹日。緩刑年。
    事  實
一、乙○○為臺北汽車客運股份有限公司（下稱「臺北客運公司
    」）營業大客車司機，每日駕駛該公司所屬公車載運乘客，
    係以駕駛車輛為業務之人，於民國99年2 月10日上午9 時55
    分許，駕駛245 路公車即車牌號碼117-FQ號營業大客車，沿
    臺北市○○區○○街由西往東方向行駛，至重慶南路路口欲
    右轉時，本應注意注意汽車行經行人穿越道，遇有行人穿越
    時，無論有無交通指揮人員指揮或號誌指示，均應暫停禮讓
    行人先行通過，且應注意駕駛時之車前狀況，隨時採取必要
    之安全措施，而依當時情形，並無不能注意之情事，竟疏於
    注意禮讓行人及車前狀況，而貿然右轉，致其右側車身撞擊
    正行經該路口斑馬線之行人陸景仁，陸景仁因而倒地，受有
    頭部鈍創併右下肢骨折之傷害，經送往臺北市立聯合醫院急
    救，於99年2 月12日下午1 時30分許，傷重不治死亡。嗣經
    警獲報前往現場處理，於前往處理車禍事故之警員到達現場
    處理時，蔡耀聰在場並於有偵查權限之警員未發覺其姓名與
    犯罪情節之前，主動供出自己之年籍與肇事經過而接受裁判
    。
二、案經臺北市政府警察局中正第一分局報請臺灣臺北地方法院
    檢察署檢察官偵查起訴。
    理  由
一、本案被告乙○○所犯係死刑、無期徒刑、最輕本刑為3 年以
    上有期徒刑以外之罪，其於準備程序中就被訴事實為有罪之
    陳述，經法官告知簡式審判程序之旨，並聽取公訴人及被告
    之意見後，經本院依刑事訴訟法第273 條之1 第1 項之規定
    ，裁定由受命法官獨任進行簡式審判程序。又本件卷內之物
    證、書證等證據，依同法第273 條之2 規定，不受第159 條
    第1 項關於傳聞法則規定之限制，依法均有證據能力，合先
    敘明。
二、前揭犯罪事實，均據被告於本院審理時坦承不諱，且被告因
    未注意於在路口準備右轉時，應暫停禮讓同方向行人穿越道
    之行人先通過，亦未注意車前狀況，驟然右轉，因而撞擊當
    時通過路口行人穿越道之行人陸景仁之事實，有道路交通事
    故現場圖、道路交通事故調查報告表(一)、(二)、道路交通事故
    談話紀錄表、道路交通事故當事人登記聯單、肇事地點及車
    損照片12張、監視器翻拍照片2 張在卷可佐（見偵卷第19至
    27頁）；另同車之被害人因而受有頭部鈍創併右下肢骨折、
    顱內出血等傷勢，經送醫後緊急實施手術，仍不治死亡等情
    ，則有台北市立聯合醫院病歷資料影本、臺灣臺北地方法院
    檢察署檢察官99年度相字第131 號相驗報告書，臺灣臺北地
    方法院檢察署相驗屍體證明書、檢驗報告書等在卷可證（見
    相驗卷第33至78頁），足認被告之前開自白與事實相符，應
    得為認定被告犯罪之依據。本案事證明確，被告犯行已經證
    明，應予依法論科。
三、論罪科刑部分：
  (一)按刑法上所謂業務，係指個人基於其社會地位繼續反覆所執
    行之事務，包括主要業務及其附隨之準備工作與輔助事務在
    內。此項附隨之事務，並非漫無限制，必須與其主要業務有
    直接、密切之關係者，始可包含在業務概念中，而認其屬業
    務之範圍（最高法院89年臺上字第8075號號判例參照）。經
    查，本案被告為臺北客運公司員工，其主要業務為駕駛該公
    司所屬營業用大客車依固定路線搭載乘客等情，業據被告供
    陳明確（見偵卷第6 頁，本院卷第14頁反面），是應認前開
    駕駛行為，屬於刑法上之業務行為無疑。是核被告駕車肇事
    致被害人死亡之行為，係犯刑法第276 條第2 項之業務過失
    致人於死罪。被告係因行經行人穿越道未禮讓行人優先通行
    ，致人死亡，應依道路交通管理處罰條例第86條第1 項規定
    加重其刑。又告於肇事後，臺北市政府警察局中正一分局交
    通分隊員警前往現場處理時，在其上開犯行未為任何有偵查
    犯罪職權之公務員已知悉前，不逃避接受裁判而當場向警員
    自首，承認其為肇事人一節，有前開道路交通事故調查報告
    表(一)、(二)、道路交通事故談話紀錄表、道路交通事故當事人
    登記聯單及本院公務電話紀錄各1 份在卷可稽，是被告既已
    向有偵查權限之公務員申述犯罪事實，而不逃避接受裁判，
    已合於刑法第62條前段所定對於未發覺之犯罪自首而接受裁
    判之要件，依該條規定減輕其刑，並與前開加重事由先加重
    後減輕之。
  (二)爰審酌被告擔任公車司機，原因謹慎駕車，隨時注意乘客及
    其他用路人之生命、財產安全，惟其仍不慎撞擊被害人，致
    被害人傷重不治死亡，且對被害人家屬造成難以平復之痛苦
    ，情節非輕，惟念及被告犯後坦承犯行，態度尚佳，且於肇
    事後其與雇主即臺北客運公司同被害人之家屬陸家繁、陸家
    秀、甲○○、陸家平達成和解，同意賠償被害人家屬總計新
    臺幣（下同）3,021,000 元，由該公司於扣除強制汽車責任
    保險給付之150 萬元金額後，付款予被害人家屬等情，經被
    害人之子甲○○陳述明確，且有和解書1 份在卷可證（見偵
    二卷第8 、9 、12頁），且被告於犯後坦承犯行，態度尚佳
    ，及考量其素行、智識程度等一切情狀，量處如主文所示之
    刑。再被告前未曾因故意犯罪受有期徒刑以上刑之宣告，有
    臺灣高等法院被告前案紀錄表在卷可按，其因一時失慮，偶
    罹刑典，且犯後已坦承犯行，尚有悔意，其經此偵審程序及
    科刑之教訓後，應知警惕而無再犯之虞，又考量被告已與被
    害人達成和解，被害人家屬亦已獲得賠償，並陳明願意原諒
    被告之意思（見偵二卷第9 頁），認被告之刑以暫不執行為
    當，爰依刑法第74條第1 項第1 款規定，併諭知緩刑3 年，
    以啟自新。
據上論斷，應依刑事訴訟法第273 條之1 第1 項、第284 條之1
、299 條第1 項前段，刑法第276 條第2 項、第62條前段、第41
條第1 項前段、第74條第1 項第2 款、第2 項第3 款、道路交通
管理處罰條例第86條第1 項，刑法施行法第1 條之1 ，判決如主
文。
本案經檢察官郭昭吟到庭執行職務。
中    華    民    國    99    年     8    月     9    日
                      交通法庭  法  官  陳思帆
上正本證明與原本無異。
如不服本判決應於收受送達後10日內向本院提出上訴書狀，並應
敘述具體理由；其未敘述上訴理由者，應於上訴期間屆滿後20日
內向本院補提理由書（均須按他造當事人之人數附繕本）「切勿
逕送上級法院」。告訴人或被害人如對於本判決不服者，應具備
理由請求檢察官上訴，其上訴期間之計算係以檢察官收受判決正
本之日期為準。
中    華    民    國    99    年    8     月    10    日
                                書記官  林素霜
附錄本案論罪科所適用之法條全文：
中華民國刑法第276條
因過失致人於死者，處2年以下有期徒刑、拘役或2千元以下罰金
。
從事業務之人，因業務上之過失犯前項之罪者，處5 年以下有期
徒刑或拘役，得併科3千元以下罰金。
中華民國刑法施行法第1條之1
中華民國94年1 月7 日刑法修正施行後，刑法分則編所定罰金之
貨幣單位為新臺幣。
94年1 月7 日刑法修正時，刑法分則編未修正之條文定有罰金者
，自94年1 月7 日刑法修正施行後，就其所定數額提高為30倍。
但72年6 月26日至94年1 月7 日新增或修正之條文，就其所定數
額提高為3倍。

司法院資訊處製作；財團法人民間司法改革基金會備份。
